【裁判字號】    99,事聲,57
【裁判日期】    990226
【裁判案由】    消債聲明異議
【裁判全文】
臺灣高雄地方法院民事裁定              99年度事聲字第57號
聲  明  人  玉山商業銀行股份有限公司
法定代理人  丁○○
代  理  人  甲○○
聲  明  人  遠東國際商業銀行股份有限公司
法定代理人  丙○○
聲  明  人  荷商荷蘭銀行股份有限公司
相  對  人  乙○○
上列聲明人即債權人對於本院司法事務官於民國98年12月28日所
為97年度司執消債更字第76號認可更生方案裁定聲明異議，本院
裁定如下：
    主  文
異議駁回。
程序費用由聲請人負擔。
    理  由
一、聲明人玉山商業銀行股份有限公司（下稱玉山銀行）、荷商
    荷蘭銀行股份有限公司（下稱荷蘭銀行）聲明意旨略以：相
    對人正值青壯時期，有工作能力，並未遭逢生活上之重大變
    故，前曾參與銀行公會協商機制達成協商後毀諾，且所提出
    之更生方案還款成數過低，應令相對人依銀行公會提供之個
    別協商一致性方案機制處理債務問題，駁回相對人更生之聲
    請等語。並聲明：原裁定廢棄。
二、聲明人遠東國際商業銀行股份有限公司（下稱遠東銀行）聲
    明意旨略以：原裁定僅憑相對人片面陳詞逕認相對人每月淨
    收入僅20,000元，有失周全，況依相對人每月淨收入為新台
    幣（下同）20,000元，每月支出為13,829元計算，相對人每
    月可供支配餘額僅6,171 元，相對人顯無可能按月提出12,0
    00元以清償欠款，而有不能履行更生方案之虞，原裁定認更
    生方案係屬可行，亦有不當等語。並聲明：原裁定廢棄。
三、按債務人有薪資、執行業務所得或其他固定收入，法院認更
    生方案之條件公允者，得不經債權人會議可決，逕依債務人
    之聲請或依職權以裁定認可更生方案，消費者債務清理條例
    （下稱消債條例）第64條第1 項定有明文。次按消債條例之
    制定，係為使負債務之消費者得依消債條例所定程式清理其
    債務，保障債權人之公平受償，以謀求消費者經濟生活之更
    生，故除有消債條例第63條第1 項、第64條第2 項所定之情
    形外，法院得斟酌裁量認可更生方案。又法院逕行裁定認可
    更生方案前，應將更生方案之內容及債務人之財產及收入狀
    況報告書通知債權人，並使債權人有陳述意見之機會，惟債
    權人所為之陳述，僅供法院判斷是否逕行裁定認可更生方案
    之參考，並無拘束法院之效力，合先敘明。
四、相對人聲請更生，前經本院以97年度消債更字第429 號（下
    稱97消債更第429 號）裁定開始更生程序，相對人並提出自
    更生方案裁定確定之翌日起8 年，分96期，按月分期攤還債
    務本金、利息及違約金，每期清償新台幣（下同）12,000元
    ，總清償金額為1,152,000 元，清償成數為39.27%之更生方
    案（下稱系爭更生方案），經本院司法事務官以系爭更生方
    案係屬允當可行，予以認可。經查：
  (一)按法院開始更生程序之裁定，應載明其年、月、日、時，並
    即發生效力。前項裁定不得抗告，並應公告之。消債條例第
    45條第1 項、第2 項定有明文。本院以97消債更第429 號裁
    定准相對人自民國97年8 月19日中午12時起開始更生程序，
    且該裁定不得抗告，一經公告即生開始更生程序之效力，玉
    山銀行、荷蘭銀行仍執前詞，謂相對人不得進行更生程序，
    核與前開確定裁定效力有違，而不可採。
  (二)相對人於97年10月13日陳報，其自95年4 月1 日起至97年4
    月10日止，自營攤商所得平均收入為每月45,000元（即1,08
    0,000 ÷24=45,000)，所須支出之店面及倉庫租金成本為10
    ,000元，並有出租證明書、租賃契約書為憑（見本院97年度
    司執消債更字第76號卷，下稱執行卷第215 頁、第146 頁；
    本院97消債更429 號卷，下稱更生卷第93頁），嗣相對人於
    98年12月7 日固改稱，每月收入減為30,000元（見執行卷第
    529 頁、第534 頁）等語，惟未據相對人舉證以實其說，自
    難認更生程序開始後，有何致生相對人收入銳減之情事存在
    ，相對人前開辯解尚非可採。故相對人之每月淨收入應按其
    97年10月13日陳報之更生前2 年營業收支數額計算，以每月
    35,000元作為審酌相對人還款資力之依據，始為適當，原裁
    定僅憑相對人之片面陳述，逕認相對人每月淨收入僅20,000
    元，容有未洽。
  (三)又據相對人陳報，其每月所須支出之生活費用（含應攤還之
    自用住宅貸款13,000元在內）為18,000元（見更生卷第108
    頁、第111 頁）等語，堪認相對人就「住」項目所支出之費
    用占全部生活費用72% ，參諸內政部公告98年度台灣省每人
    每月最低生活費用（含食衣住行育樂費用）為9,660 元乙情
    ，按比例計算相對人為維持自己生活每月須支出「住」項目
    以外之必要費用占前揭最低生活費用28% 即2,705 元（元以
    下四捨五入），堪認相對人每月為維持自己生活所需必要費
    用為15,705元（即13,000+2,705=15,705 ）。此外，相對人
    之母洪斷仔現年58歲，其名下雖有門牌號碼為屏東縣枋山鄉
    ○○路50號之房屋暨基地各1 筆，惟上暨房地為洪斷仔之住
    所地，無從變現維生，而其96年度之利息所得為58,479元，
    平均每月收入為4,873 元（元以下四捨五入），尚不足支付
    於前揭98年度台灣省每人每月最低生活費用9,660 元，而有
    受其子女即相對人與第三人林福祿扶養之必要，有卷附戶籍
    謄本、家族系統表、財產歸屬資料清單、96年度綜合所得稅
    各類所得資料清單為憑（見更生卷第83頁、第85頁、第99頁
    、第98頁），依民法第1115條第3 項規定，相對人應與林福
    祿按其經濟能力，依每人1/2 之比例分攤上開扶養義務。再
    佐以洪斷仔每月收入與前揭最低生活費用之差額為4,787 元
    以觀，足認相對人每月應分攤之洪斷仔扶養費以不逾2,394
    元（即4,787 ÷2=2,394 ）為必要，逾前開範圍者，縱有支
    出，亦難認屬必要費用。故相對人主張其每月須支出洪斷仔
    扶養費逾2,394 元部分，尚非可採。原裁定疏未審酌上情，
    逕按內政部公告之97年度台灣省每人每月最低生活費用9,82
    9 元及相對人陳報之扶養費用4,000 元，合計13,829元，認
    作相對人每月所需必要費用支出數額，亦有未洽。是以相對
    人每月平均淨收入35,000元，於扣除維持自己生活所需必要
    費用15,705元，及應分攤之洪斷仔扶養費用2,394 元後，仍
    有餘款16,901元（即35,000-15,705-2,394=16,901）可供按
    月清償債務12,000元，而無不能履行系爭更生方案之情事存
    在，遠東銀行主張相對人有不能履行系爭更生方案之虞，尚
    非可採。
五、綜上所述，司法事務官斟酌相對人所提系爭更生方案為公允
    、適當、可行，且查無相對人有消債條例第63條或第64條第
    2 項所定不應認可之消極事由存在，逕依同條例第64條第1
    項裁定認可系爭更生方案，並命相對人在未依更生條件全部
    履行完畢前，其生活程度應受限制，經核於法並無不合。聲
    明人猶執前詞指摘原裁定不當，係無理由，應予駁回。
六、依消費者債務清理條例第15條、民事訴訟法第240 條之4 第
    3 項後段，裁定如主文。
中    華    民    國    99    年    2     月    26    日
                  民事第五庭  法  官  賴文姍
以上正本係照原本作成
如不服本裁定，應於裁定送達後10日之不變期間內，向本院提出
抗告狀，並繳納抗告費新臺幣1,000元
中    華    民    國    98    年    2     月    26    日
                              書記官  林秀珍

司法院資訊處製作；財團法人民間司法改革基金會備份。
